【裁判字號】    99,台非,196
【裁判日期】    990708
【裁判案由】    違反毒品危害防制條例
【裁判全文】
最高法院刑事判決              九十九年度台非字第一九六號
上  訴  人  最高法院檢察署檢察總長
被      告  甲○○
上列上訴人因被告違反毒品危害防制條例案件，對於台灣板橋地
方法院中華民國九十八年十二月十六日第一審確定簡易判決（九
十八年度簡字第九九六三號，聲請簡易判決處刑案號：台灣板橋
地方法院檢察署九十八年度毒偵字第七九六七號），認為違法，
提起非常上訴，本院判決如下：
    主  文
原判決撤銷。
甲○○施用第二級毒品，處有期徒刑肆月，如易科罰金，以新台
幣壹仟元折算壹日。扣案之玻璃球壹顆、分裝勺壹支、吸管肆支
、電子磅秤壹台、吸食器壹組、分裝袋柒個均沒收。
    理  由
非常上訴理由稱：「按判決不適用法則或適用法則不當者，為違
背法令，刑事訴訟法第三百七十八條定有明文。又依法應於審判
期日調查之證據未予調查，致適用法令違誤，而顯然於判決有影
響者，該項確定判決即屬違背法令，得提起非常上訴，亦有司法
院釋字第一八一號解釋可稽。而事實審法院對於被告有無累犯之
事實，應否適用刑法第四十七條累犯之規定加重其刑，即屬法院
認定事實與適用法律之基礎事項，客觀上有其調查之必要，倘被
告不合累犯之要件，而事實審並未詳加調查，致判決時適用累犯
之規定論處，即屬刑事訴訟法第三百七十九條第十款所規定依法
應於審判期日調查之證據未予調查，其判決當然為違背法令。另
按受徒刑之執行完畢，或受一部之執行而赦免後，五年以內故意
再犯有期徒刑以上之刑之罪者，為累犯，為刑法第四十七條第一
項所明定。而數罪併罰案件之執行完畢，係指數罪定其應執行之
刑，已將該應執行之刑執行完畢而言，若其中一罪之有期徒刑先
執行期滿，嗣法院依檢察官之聲請，以裁定定其數罪之應執行之
刑確定後，其在未裁定前已先執行之罪，因嗣後合併他罪定應執
行刑之結果，檢察官所換發之執行指揮書，係執行應執行刑，其
前已執行之有期徒刑部分，僅應予以扣除，不能認已執行完畢（
最高法院八十三年度台上字第五五七八號、八十四年度台非字第
二八四號、九十五年度台非字第三二０號、九十八年度台非字第
二九三號、九十九年度台非字第六０號判決參照）。經查，本件
被告於九十七年十二月一日施用第二級毒品罪甲基安非他命，經
台灣板橋地方法院以九十八年度簡字第一二一三號判處有期徒刑
三月確定，於九十八年六月二十九日執行完畢出監（下稱甲案）
，又於九十七年十一月至十二月間販賣第二級毒品甲基安非他命
，經台灣高等法院於九十九年一月十二日以九十七年度上訴字第
四一二六號判決判處有期徒刑二年十月，並經最高法院於九十九
年四月八日以九十九年度台上字第二一一六號判決駁回確定（以
下簡稱乙案），雖其所犯甲案已於九十八年六月二十九日先執行
完畢。但上開二罪合於裁判確定前犯數罪，併合處罰之規定，經
檢察官聲請定其應執行之刑，並經台灣高等法院於九十九年五月
十日以九十九年度聲字第一二四五號裁定定應執行有期徒刑二年
十一月確定。檢察官指揮執行時，應先扣除前已執行之有期徒刑
三月，指揮書執畢日期為一百零二年四月四日，有上開台灣高等
法院九十九年度聲字第一二四五號裁定及全國刑案資料查註表附
卷可稽。揆之首開說明，被告於九十八年十月十四日犯本案施用
第二級毒品罪時，甲案不能認已執行完畢，與累犯構成要件不符
。原判決對於被告有無累犯事實之事項，未詳予調查，即論以累
犯，並加重其刑，自屬依法應於審判期日調查之證據未予調查，
致適用法則不當，而顯然於判決有所影響，該判決當然違背法令
。案經確定，且於被告不利，爰依刑事訴訟法第四百四十一條、
第四百四十三條提起非常上訴，以資糾正。」等語。
本院按受徒刑之執行完畢，或一部之執行而赦免後，五年以內故
意再犯有期徒刑以上之罪者，為累犯，加重本刑至二分之一，刑
法第四十七條定有明文。又被告犯應併合處罰之數罪，經法院以
判決或裁定定其數罪之應執行刑確定者，該數罪是否執行完畢，
均以所定之執行刑全部執行完畢為斷。其在定執行刑之前已先執
行之有期徒刑之罪，因嗣後與他罪合併定執行刑，而由檢察官換
發執行指揮書執行應執行刑者，其前已執行之有期徒刑部分，僅
應予扣除，不能認為已執行完畢。被告甲○○於民國九十七年十
二月一日因施用第二級毒品案件，經台灣板橋地方法院以九十八
年度簡字第一二一三號判處有期徒刑三月確定，並於九十八年六
月二十九日執行完畢，因其前於九十七年十一至十二月間因販賣
第二級毒品案件，經台灣高等法院以九十七年度上訴字第四一二
六號判處有期徒刑二年十月，並經最高法院於九十九年四月八日
以九十九年度台上字第二一一六號判決駁回確定，因合於數罪併
罰規定，經台灣高等法院於九十九年五月十日以九十九年度聲字
第一二四五號裁定定應執行刑為有期徒刑二年十一月，檢察官指
揮執行時，扣除前已執行完畢之有期徒刑三月，尚須執行有期徒
刑二年八月，刑期自九十九年十二月三日起算，至一０二年四月
四日執行期滿等情，有各該判決書、裁定、全國刑案資料查註表
、檢察官執行指揮書等在卷可稽。故被告於九十八年十月十四日
犯本件施用第二級毒品罪時，其以前所犯之施用第二級毒品罪不
能認已執行完畢，自不成立累犯，原判決依累犯予以論科，即有
判決適用法則不當之違背法令。案經確定，且不利於被告，非常
上訴意旨執以指摘，洵有理由。爰將原判決撤銷，另行判決如主
文第二項所示，以資救濟。
據上論結，應依刑事訴訟法第四百四十七條第一項第一款但書，
毒品危害防制條例第十條第二項，刑法第十一條前段、第四十一
條第一項前段、第三十八條第一項第二款，判決如主文。
中    華    民    國  九十九  年    七    月    八    日
                      最高法院刑事第十一庭
                          審判長法官  石  木  欽
                                法官  段  景  榕
                                法官  周  煙  平
                                法官  黃  正  興
                                法官  林  錦  芳
本件正本證明與原本無異
                                      書  記  官
中    華    民    國  九十九  年    七    月   十四   日
                                                      v

司法院資訊處製作；財團法人民間司法改革基金會備份。
